臺灣高等法院刑事判決　　　　　　　　 94年度上易字第161號
上　訴　人
即　被　告　乙○○
上列上訴人因妨害名譽案件，不服臺灣宜蘭地方法院93年度易字
第409號，中華民國93年11月16日第一審判決（聲請簡易判決處
刑案號：臺灣宜蘭地方法院檢察署93年度偵字第2546號），提起
上訴，本院判決如下：
    主  文
原判決關於乙○○部分撤銷。
乙○○無罪。
    理  由
一、聲請簡易判決處刑意旨略以：緣甲○○於民國九十三年三月
    二日下午四時五十分許，因懷疑被告乙○○竊取其位於宜蘭
    縣壯圍鄉○○路六之十三號房屋內之傢俱及電器，遂請宜蘭
    縣警察局礁溪分局壯圍分駐所警員楊志祥陪同至乙○○位於
    宜蘭縣壯圍鄉○○路九七之五號住處，找乙○○理論，旋甲
    ○○與乙○○於乙○○上開住處外發生爭執，詎甲○○竟基
    於散布之意圖，當場指摘及傳述「妳這個胖女人，五十四年
    次的老女人，是第二次介入別人的家庭，四處跟人家同居，
    所生的都是私生子」等足以毀損他人名譽之具體事實，誹謗
    乙○○名譽；另基於公然侮辱之犯意，連續數次以「幹你娘
    芝巴」等言語，公然辱罵乙○○（甲○○部分業經原審判決
    確定），乙○○亦當場回以「幹你娘芝巴」之言語，公然辱
    罵甲○○，因認被告乙○○涉有刑法第三百零九條第一項之
    公然侮辱罪嫌云云。
二、按犯罪事實應依證據認定之，無證據不得推定其犯罪事實；
    又不能證明被告犯罪者，應諭知無罪之判決，刑事訴訟法第
    一百五十四條、第三百零一條第一項分別定有明文。又事實
    之認定，應憑證據，如未能發現相當證據，或證據不足以證
    明，自不能以推測或擬制之方法，為裁判基礎（最高法院五
    十三年臺上字第二七五０號及四十年臺上字第八十六號判例
    參照）。
三、本件公訴人認被告涉有公然侮辱罪嫌，無非係以上開事實業
    據告訴人甲○○及證人林揚中、羅桂純於偵查中之證述為其
    論據。訊據被告乙○○矢口否認右揭犯行，並辯稱：證人林
    揚中為被告甲○○之子，證人羅桂純為被告甲○○之友人，
    其等證詞難免偏頗，均無可採云云。經查證人林揚中為告訴
    人甲○○之子，證人羅桂純為告訴人甲○○之好友，其證言
    即有偏頗之虞，尚難遽信。參諸證人即警員楊志祥於偵查中
    則結證稱：「他們吵架我全程在場，我記得乙○○有回嘴說
    她沒有偷她東西，但是並沒有用三字經罵甲○○」等語（見
    臺灣宜蘭地方法院檢察署九十二年他字第二四八號卷第三五
    頁）；於原審審理中亦結證稱：「雙方脾氣都來了，就開始
    互罵，但是被告乙○○是否有罵被告甲○○『幹你娘芝巴』
    這句話，我沒有聽到，因為被告甲○○罵了十分鐘」等情，
    衡之證人楊志祥與告訴人、被告雙方均無利害關係，其證言
    自較為可信。其於原審訊問其是否確定被告乙○○未回罵被
    告甲○○「幹你娘芝巴」等穢語時，雖結證稱：「我沒有辦
    法肯定，我確定他們有對罵」等語，但不能以此即為被告不
    利之認定，被告上開所辯應堪採信。至證人王永紅及楊麗娟
    並非於被告二人發生口角爭執時，全程在場，該二名證人所
    聽聞者應為片段情節，其證言自無參考必要，併此敘明。
四、綜上所述，被告所辯未回罵被告甲○○「幹你娘芝巴」等語
    ，尚堪採信。此外，本院復查無其他積極證據足以證明被告
    有上開公訴人所指之公然侮辱犯行，是犯罪尚屬不能證明，
    即應為無罪判決之諭知。而原審未經詳察，遽為被告有罪事
    實之認定，並據以科刑，即屬有誤，上訴人據以指摘原判決
    不當，洵有理由，自應由本院予以撤銷改判無罪。
五、據上論斷，應依刑事訴訟法第三百六十九條第一項前段、第
    三百六十四條、第三百零一條第一項判決如主文。
本案經檢察官沈世箴到庭執行職務。
中　　華　　民　　國　　94　　年　　4　　月　  　6　　日
　　　　　　　　　臺灣高等法院刑事第十九庭
                              審判長法　官  葉騰瑞
　　　　　　　　　　　　　　　　    法　官  劉壽嵩
　　　　　　　 　 　　　　　　　　　法　官  莊明彰
以上正本證明與原本無異。
不得上訴。
                                    書記官  廖逸柔
中　　華　　民　　國　　94　　年　　4　　月　  　6　　日
